【裁判字號】    92,訴緝,28
【裁判日期】    921217
【裁判案由】    違反洗錢防制法
【裁判全文】
臺灣雲林地方法院刑事判決                         九十二年度訴緝字第二八號
    公 訴 人  臺灣雲林地方法院檢察署檢察官
    被    告  丙○○
右列被告因洗錢防制法案件，經檢察官聲請以簡易判決處刑（九十一年度偵字第四九
０七號），本院北港簡易庭認不宜逕以簡易判決處刑，經本院改以通常程序審理，判
決如左：
    主  文
丙○○無罪。
    理  由
一、公訴意旨略以：被告丙○○於民國（下同）九十一年七月二十九日前某不詳期日
    ，見報紙刊登以金融機構存款帳戶換取現金，向不特定人租用金融機構帳戶之廣
    告，明知係利用購得帳戶掩飾或隱匿犯罪所得財物，竟基於幫助之犯意，於九十
    一年八月初，與一不詳姓名年籍之成年男子相約於台中市某處，以使用一個月新
    台幣（下同）三千元之代價，由丙○○交付其前於雲林縣台西郵局申請之０三一
    二七–０二四五０八號帳戶之存摺、印章予該名男子。該名男子取得上述存摺後
    ，即於九十一年八月二十一日意圖為自己不法之所有，基於常業之犯意，以傳發
    手機簡訊向乙○○佯稱其已中獎十六萬八千元等語，如欲領獎須先將一萬零三百
    十一元匯至前開帳戶內，從事假中獎真詐財之不法行為，使乙○○信以為真，即
    依指示將金錢匯入於丙○○所提供帳號內，該男子再利用該帳號提領花用，丙○
    ○因而幫助該男子掩飾、隱匿常業詐欺所得財物。嗣乙○○察覺有異，始知受騙
    ，並訴由雲林警察局台西分局報請偵辦，因而認被告涉犯九十二年二月六日修正
    公布前（下簡稱「修正前」）之洗錢防制法第九條第一項幫助洗錢罪嫌等語。
二、按犯罪事實應依證據認定之，無證據不得推定其犯罪事實；又不能証明被告犯罪
    者，應諭知無罪之判決，刑事訴訟法第一百五十四條及第三百零一條第一項分別
    定有明文。又認定事實所憑證據，無論直接證據或間接證據，其為訴訟上證明，
    須於通常一般人，均不致有所懷疑，而得確信其為真實程度者，始得據為有罪認
    定（最高法院七十六年台上字第四九八六號判例意旨參照）。
三、公訴人認被告涉犯上開罪嫌，無非係以被害人乙○○於警詢中關於其上開被詐騙
    之指述，與被告前開帳戶之開戶資料、郵政存簿儲金客戶歷史交易清單及被害人
    匯款交易詳情查詢帳目表等，為主要論據。然訊之被告丙○○固坦承於上開時地
    以每月三千元之代價，將上開郵局帳戶出租予他人使用之事實；惟矢口否認有幫
    助他人詐騙財物或洗錢的犯意，並辯稱：被告不知對方要用前開帳戶做為詐財之
    用，且被告出租後，尚未屆滿一個月時，曾打電話要向該不詳之男子要回存摺、
    印章時，即已連絡不到該男子等語。經查：
（一）被告坦承分別於上開期日因見報紙刊登以金融機構存款帳戶換取現金之廣告後
      ，以一個月三千元之代價，將其申請使用之上開郵局帳戶出租給某不詳姓名年
      籍之成年男子，嗣經某不詳男子以上開帳戶向被害人乙○○詐騙上開款項等情
      ，有被害人在警詢中之指述筆錄、被告前開帳戶之開戶資料、郵政存簿儲金客
      戶歷史交易清單及被害人匯款交易詳情查詢帳目表等分別附警偵卷可按，雖足
      信無誤。
（二）然上開向被害人詐騙款項之不詳成年男子是誰並不清楚，是否即為向被告租用
      上開郵局帳戶之人，已無從確定；且該不詳男子詐騙之對象只有被害人一人，
      金額只有一萬零三百十元，其是否有以詐欺為常業之犯意為上開詐騙行為，而
      構成刑法第三百四十條所規定之常業詐欺罪之構成犯罪事實，亦有疑問。
（三）況且，修正前洗錢防制法第九條第一項規定之幫助洗錢罪為故意犯，必須行為
      人主觀上對於其幫助洗錢之犯罪事實有所認識（知），雖不必達於明知之程度
      （直接故意），然仍需達於就該特定之犯罪事實可得而知之程度（未必故意）
      ，此為構成要件事實，必須以嚴格之證據證明，依前揭判例意旨，且須達於通
      常一般人，均不致有所懷疑，而得確信其為真實程度者，始得據為有罪之認定
      。而一般人借用帳戶之目的，如方便親友匯款、隱匿財產或犯罪等，不一而足
      ，未必全係為了犯罪；且犯罪之態樣繁多，亦未必係從事常業詐欺犯行，故尚
      難以被告上開出租帳戶之行為，即認被告有幫助洗錢犯罪之故意。
四、綜上所述，本件並無證據足以證明被告確有修正前洗錢防制法第九條第一項之幫
    助洗錢罪之犯罪事實，依前揭規定意旨，自應為被告無罪之判決。
五、據上論斷，應依刑事訴訟法第四百五十二條、第三百零一條第一項，判決如主文
    。
本案經檢察官甲○○到庭執行職務。
中      華      民      國    九十二    年    十二    月      十七      日
                                      臺灣雲林地方法院刑事第三庭
                                        審判長法  官  黃  一  馨
                                              法  官  廖  國  勝
                                              法  官  蘇  錦  秀
右正本證明與原本無異。
如不服本判決，應於判決送達後十日內向本院提出上訴狀( 應附繕本 )。
                                              書記官  馮  善  詮
中      華      民      國    九十二    年    十二    月      十七      日


司法院資訊處製作；財團法人民間司法改革基金會備份。
